【裁判字號】    95,簡,707
【裁判日期】    990224
【裁判案由】    竊盜
【裁判全文】
臺灣高雄地方法院刑事裁定               95年度簡字第707號
公  訴  人  臺灣高雄地方法院檢察署檢察官
被      告  林思汎冒名甲○○.
上列被告因竊盜案件，本院於中華民國95年3 月27日所為簡易判
決之原本及其正本有誤寫，應裁定更正如下：
    主  文
原簡易判決之原本、正本人別欄有關「被告甲○○之姓名、出生
年月日、身分證統一編號、住所」等部分，更正為「被告林思汎
（冒名甲○○）、女、民國○○年○○月○○日生、身分證統一編號：
Ｚ000000000號、住嘉義縣梅山鄉過山村開元后29號」；及原簡易
判決之原本、正本、所引用之聲請簡易判決處刑書有關被告「
甲○○」之記載，均更正為被告「林思汎」。
    理  由
一、按刑事判決文字，顯係誤寫，而不影響於全案情節與判決之
    本旨者，參照民事訴訟法第232 條規定，原審法院得以裁定
    更正之，業經司法院大法官會議釋字第43號解釋在案。再按
    民事訴訟法第232 條第1 項明定，判決如有誤寫、誤算或其
    他類此之顯然錯誤者，法院得隨時或依聲請以裁定更正之；
    其正本與原本不符者亦同。
二、次按刑事訴訟法第266 條規定起訴之效力不及於檢察官所指
    被告以外之人，即所謂起訴對人之效力。而同法第264 條第
    2 項第1 款規定起訴書應記載被告之姓名、性別等資料或其
    他足資辨別之特徵，係為確定刑罰權對象之用，其起訴之對
    象為被告其「人」，而非僅在其「姓名」。又法院審判之被
    告，係檢察官所指刑罰權對象之人，起訴書所記載之被告姓
    名、年籍，一般固與審判中審理之人（對象）姓名年籍一致
    ，惟若以偽名起訴，而審判之對象為真正之犯罪行為人確為
    檢察官所指被告之人，因刑罰權之客體同一，僅姓名年籍不
    同，其於審理中查明時，由法院逕行更正被告之姓名年籍；
    其於判決後始發現者，亦由原法院裁定更正姓名年籍重行送
    達即可。除非依卷證資料及調查證據之結果，無法看出真正
    之犯罪行為人，並可確信起訴書所指被告並非真正犯罪行為
    之人，且無從更正被告之姓名年籍，始應就起訴書所指被告
    之人為有無犯罪行為之裁判。故如某甲冒用某乙之名應訊，
    無論有無被羈押或交保，其特定之人應為某甲，並非被冒名
    之某乙，檢察官係對某甲實施偵查，如認其有犯罪嫌疑並對
    其提起公訴，雖誤以乙名起訴，僅姓名錯誤，其起訴所指被
    告之人（即應接受審判之人）應為某甲而非某乙，法院於審
    理時，若已查明係冒用乙之名義犯罪，即應以甲為其審判對
    象，僅逕將判決書當事人欄之姓名更正為甲，並註明其係冒
    用某乙姓名，方屬適法（最高法院98年度臺上字第67號、91
    年度臺上字第2221號、91年度臺非字第139 號判決參照）。
三、本件被告林思汎因涉犯竊盜罪嫌，於警詢、偵訊均冒用「甲
    ○○」之姓名、年籍，復在警詢及偵訊筆錄上偽簽「甲○○
    」之署名，致檢察官誤認被告林思汎為「甲○○」，而以「
    甲○○」之年籍資料向本院聲請簡易判決處刑。然查：本件
    檢察官起訴之對象為冒名接受偵訊之被告林思汎，並非「甲
    ○○」，而本院審理時，被告林思汎未到庭，乃逕對「甲○
    ○」以簡易判決判處罪刑，並將該判決書送達「甲○○」，
    後甲○○發現遭冒用姓名應訊，遂以其本人名義提起上訴，
    經第二審法院認被冒名人甲○○非檢察官起訴或請求法院審
    判之對象，不得對該簡易判決提起上訴，而駁回其上訴等情
    ，有本院95年度簡字第707 號、95年度簡上字第617 號刑事
    判決在卷可憑；且本院95年度簡上字第617 號案件審理時，
    已當庭勘驗甲○○之身分證及口卡片上照片，該二者照片相
    符，並當庭諭請甲○○按捺指紋，再將該指紋與於95年1 月
    12日經警以竊盜現行犯逮捕「甲○○」後所按捺之指紋，二
    度送請內政部警政署刑事警察局鑑驗，均不相符，有內政部
    警政署刑事警察局98年6 月28日刑紋字第0950092155號、96
    年5 月17日刑紋字第0960065953號鑑驗書在卷可稽（見95簡
    上617 號卷23頁、95簡707 號卷16-13 頁）；再者，甲○○
    於95年9 月11日本院審理中陳稱：「冒伊名字的人應該是伊
    大嫂，警卷中黑衣、中長直髮的女子照片，就是曾與伊哥哥
    胡國瑋同居之女子」等語（見95簡上617 號卷44頁），復於
    98年12月21日在高雄市政府警察局三民第一分局指認被告林
    思汎照片，即為其所稱冒名應訊之人，有指認照片1 張在卷
    可憑（見95簡707 號卷16-17 頁），而該被告林思汎照片，
    亦與高雄市政府警察局三民第一分局刑事偵查卷宗第43頁「
    甲○○」照片相同。足認被告林思汎確有冒「甲○○」之名
    應訊，致檢察官於聲請簡易判決處刑書上誤載被告之姓名為
    「甲○○」及誤用「甲○○」之年籍資料。
三、綜上所述，本件於95年1 月12日為警查獲及接受偵訊之人係
    被告林思汎，則檢察官聲請簡易判決處刑、本院逕以簡易判
    決處刑並以書面審理之對象，自亦係被告林思汎。從而，本
    院原簡易判決之原本、正本之人別欄及內容（含所引用為附
    件之聲請簡易判決處刑書）有關被告「甲○○」部分之記載
    ，均應更正為被告「林思汎」。
四、爰依刑事訴訟法第220 條裁定如主文。
中    華    民    國    99    年    2     月    24    日
                    高雄簡易庭  法  官  曾逸誠
以上正本證明與原本無異。
如不服本裁定，應於收受送達後5 日內向本院提出抗告狀。
中    華    民    國    99    年    2     月    24    日
                                書記官  周祺雯

司法院資訊處製作；財團法人民間司法改革基金會備份。
